【裁判字號】    98,上訴,3287
【裁判日期】    981021
【裁判案由】    強盜等
【裁判全文】
臺灣高等法院刑事判決                98年度上訴字第3287號
上  訴  人
即  被  告  丙○○
                    現羈押在臺灣台北看守所
選任辯護人  賴志凱  律師
            邱群傑  律師
上列上訴人因強盜等案件，不服臺灣士林地方法院98年度訴字第
175號，中華民國98年7月7日第一審判決（起訴案號：臺灣士林
地方法院檢察署98年度偵字第1761、2800號），提起上訴，本院
判決如下：
    主  文
上訴駁回。
    事  實
一、丙○○與吳俊賢（所涉強盜部分於丙○○查獲前經檢察官提
    起公訴，因證據不足經原審另案判決無罪確定）係朋友關係
    ，吳俊賢因積欠鉅額賭債未還，遂心生歹念，2人竟共同基
    於意圖為自己不法所有之犯意聯絡，起意強盜銀行運鈔車，
    渠等先行前往臺北市○○區○○路601號臺灣中小企業銀行
    士林分行（下稱臺企銀士林分行）勘察地形後，選定該分行
    為下手目標。丙○○遂於民國（下同）95年7月18日，先在
    臺北縣新店市○○路與民族路口，向姓名年籍不詳綽號「阿
    達」之成年男子借得具殺傷力之仿BERETTA廠92FS型半自動
    手槍換裝土造金屬槍管而成之改造手槍1支（含彈匣1個）及
    9mm（起訴書誤載為9CM）制式子彈8顆後，交予吳俊賢保管
    ，2人共同持有之。同年月20日至21日某時，吳俊賢在臺北
    市○○區○○街200巷54號前，竊取王駿銘所有之車牌號碼
    LYF-068號重型機車後，於同年月21日下午，由不知情之丙○○騎乘上開機車後載吳俊賢，2人均穿戴運動帽、安全帽
    、手套、口罩，並攜帶軍用大背包1個，吳俊賢並將上開槍
    彈插於腰際，2人前往臺企銀士林分行門口守候。同日下午5
    時2分許，立保保全股份有限公司（下稱立保公司）保全員
    乙○○、戊○○及甲○○駕駛車牌號碼X6-8349號運鈔車自
    各處收取款項返回，停車後戊○○手提2袋運鈔袋與甲○○
    正欲步行進入銀行之際，吳俊賢即持槍上前朝地上擊發2槍
    （事後警方於現場另查獲未擊發之9mm制式子彈2顆），再以
    槍口抵住戊○○臂部，喝令渠等將款項交出，至使乙○○、
    戊○○、甲○○不能抗拒，而強盜戊○○手中裝有現金共新
    臺幣（下同）2,821,562元之運鈔袋2袋後，塞入軍用大背包
    內，再跳上丙○○等候之機車逃離現場。旋丙○○等2人騎
    乘機車至臺北市士林區○○○街24號旁時，將贓車棄置該處
    ，再搭乘計程車返回吳俊賢位於臺北市○○○路○段74號7樓
    之10租屋處。事後丙○○分別向吳俊賢取得贓款30萬元交付
    「阿達」，言明購買上開槍彈，再拿30萬元請不知情友人邱
    爾文（後改名邱名華）轉交不知情之母親丁○○，另40萬元
    供己花用，餘款則由吳俊賢處置。嗣於95年11月29日下午3
    時45分許，吳俊賢騎乘竊得之車牌號碼HZF-569號贓車行經
    臺北市中山區○○○路、林森北路口時為警臨檢查獲，並於
    其隨身背包內扣得上開改造手槍1支（含彈匣1個）及子彈4
    顆。迨98年1月18日，警方另案至臺北市中山區○○○路13
    8巷38號6樓丙○○住處執行搜索，因警方獲得線報知悉丙○○關於前揭運鈔車強盜案涉有重嫌，經一再曉諭詢問始供出
    上情。
二、案經臺北市政府警察局刑事警察大隊移請臺灣士林地方法院
    檢察署檢察官偵查起訴。
    理  由
壹、程序事項
    按被告以外之人於審判外之陳述，雖不符前4條之規定，而
    經當事人於審判程序同意作為證據，法院審酌該言詞陳述或
    書面陳述作成時之情況，認為適當者，亦得為證據；當事人
    、代理人或辯護人於法院調查證據時，知有第159條第1項不
    得為證據之情形，而未於言詞辯論終結前聲明異議者，視為
    有前項之同意；刑事訴訟法第159條之5規定甚明。本判決下
    引之證據，經檢察官、被告及辯護人表示同意做為證據（見
    本院卷第36頁背面、第37頁)，復未於言詞辯論終結前對其
    證據能力聲明異議，本院認該等證據作成之情況亦無不當之
    情形，依刑事訴訟法第159條之5規定，該等證據均具備證據
    能力，合先敘明。
貳、實體事項
  一、訊據上訴人即被告丙○○就事實欄所載之犯罪事實於原承
      坦承：95年7月21日下午與騎機車載吳俊賢持上開槍彈強
      盜立保公司，吳俊賢槍口朝地下開槍，共強盜2百多萬元
      ，伊分得1百多萬元，30萬元供購買上開槍彈費用，30萬
      元請人轉交伊母親(即丁○○)等語(見原審卷第11、12、
      24 頁)，核與證人即立保公司保全員乙○○、戊○○、甲○○於警訊中證述情節相符(見他2423卷第8、14、20頁、
      偵1761卷第85、94、95頁、)，並經現場目擊證人賴信豪
      於警詢時證述屬實(見他2423卷第36頁)，且被告丙○○於
      強盜運鈔車運鈔袋得手後，將其中贓款30萬元委請邱名華
      轉交其母丁○○乙節，亦據證人邱名華證述：95年7月20
      幾號晚上，丙○○以電話通知伊到金將酒店，並在包廂內
      交付一疊30萬元之仟元鈔，要伊轉交渠母親丁○○，伊即
      將上開現金交付丁○○等語(見偵2800卷第27、28頁)，證
      人丁○○證述：伊先生陳炳輝於95年7月20幾號晚上約9時
      至10時間，收到邱名華交付一包紙袋說要給伊等語明確(
      見偵280 0卷第62頁)。又被告與吳俊賢所持以犯案之槍彈
      ，經內政部警政署刑事警察局鑑驗結果，認送鑑手槍1支
      （槍枝管制編號0000000000），係由仿BERETTA廠92FS型
      半自動手槍製造之槍枝，換裝土造金屬槍管而成之改造手
      槍，機械性能良好，可擊發同案制式子彈，具殺傷力；又
      認送鑑子彈4顆（試射1顆），均係口徑9mm制式子彈，均
      具殺傷力，此有該局96年1月8日刑鑑字第0950182529號槍
      彈鑑定書及槍彈照片等影本在卷可稽（見原審卷第57-59
      頁)，且上開手槍試射之彈殼，與共犯吳俊賢在案發現場
      擊發之2顆子彈彈殼，其彈底特徵紋痕均相吻合，認均係
      由該槍枝所擊發，亦有內政部警政署刑事警察局96年1月8
      日刑鑑字第0960004112號函影本附卷為憑(見偵2800卷第
      138 頁)，此外復有被告丙○○與吳俊賢強盜得手後逃離
      現場監視器畫面翻拍照片共9張（見偵2800卷第118-120頁
      ）在卷可按，足徵被告丙○○之自白與事實相合，堪予採
      信。至於證人丁○○雖證述：僅收到10萬元等語(見偵
      2800卷第62、63頁)，與被告所供交付30萬元請邱名華轉
      交丁○○之金額不符，然依丁○○所證，其確係於事實欄
      所載犯罪事實發生後，輾轉自邱名華處取得被告交付千元
      現金紙鈔之情，足見被告確係自上開強盜犯行所得，處分
      部分贓款予丁○○之事實堪認屬實，證人丁○○所證收受
      金額不符一節，尚不足以推翻被告之不法犯行。又被告於
      原審審理時翻異前詞，改稱：其係與綽號「小高」之男子
      去搶運鈔車，不是跟吳俊賢，不知道「小高」的真實姓名
      云云(見原審卷第36頁)，然查被告於98年1月18日到案後
      ，始終堅指吳俊賢係本件持槍強盜立保保全運鈔車之共犯
      ，甚且於原審準備程序時更明白供稱搶運鈔車當天並無綽
      號「小高」這個人參與等語（見原審卷第24頁)，而共犯
      吳俊賢於另案（原審96年度訴字第264號）警詢及偵審中
      除否認強盜犯行外，亦不曾提及綽號「小高」之人，係被
      告丙○○到案後，經警方於98年2月4日借提訊共犯吳俊賢
      時，吳俊賢始首次提及本件運鈔車強盜案係丙○○與綽號
      「小高」之人所為（見偵2800卷第43、45頁)，參諸被告
      95年7月21日強盜立保保全運鈔車得手當晚，即至臺北市
      中山區○○○路與農安街口金將酒店尋歡作樂，當時吳俊
      賢亦在現場，復經邱名華於警詢時指認在卷，有台北市政
      府警察局刑事警察大隊指認關係人紀錄表可按(見偵2800
      卷第71頁)，且本件強盜所得之贓款100餘萬元，亦係由吳
      俊賢保管，此復經吳俊賢供明在卷(見偵2800卷第43頁)，
      繼以本件作案用之手槍，係由吳俊賢於事後攜帶外出為警
      查獲等情以觀，本件持槍強盜立保保全運鈔車案應係由被
      告丙○○與吳俊賢2人所為，是以被告丙○○上開辯解，
      要屬迴護共犯吳俊賢之詞，不足採信。綜上，被告犯行已
      甚明確，足堪認定，應予依法論科。
  二、核被告丙○○所為，係犯槍砲彈藥刀械管制條例第8條第4
      項之未經許可持有改造手槍罪、同條例第12條第4項之未
      經許可持有子彈罪及刑法第330條第1項之攜帶兇器強盜罪
      。其與吳俊賢間就前述犯行，均有犯意之聯絡及行為之分
      擔，應論以共同正犯。又被告丙○○以一行為同時持有改
      造手槍及子彈而觸犯數罪名，為想像競合犯，應從一重之
      未經許可持有改造手槍罪處斷。至被告及其辯護人上訴意
      旨辯稱98年1月18日警方搜索時係針對槍砲案件，於警察
      查無實據情形下，被告主動供出參與立保保全運鈔車搶案
      ，警方才順利破案，合乎自首之規定，應予減輕其刑云云
      ；惟按刑法第62條所稱之發覺犯罪事實，祇須有偵查犯罪
      職權之公務員，已知該犯罪事實之梗概為已足，無須確知
      該犯罪事實之真實內容為必要(參見最高法院96年度台上
      字第5877號判決要旨)。經查臺北市政府警察局刑事警察
      大隊於98年1月18日持臺灣臺北地方法院98年度聲搜字第
      94 號搜索票以被告丙○○涉嫌違反槍彈刀械管制條例至
      臺北市中山區○○○路138巷38號6樓執行搜索，雖搜索無
      任何結果，惟警方搜索前即接獲證人邱名華之線報，指被
      告丙○○於案發當天，委請轉交30萬元予其母親，並要邱
      名華看電視就知道，經警方直接詢問被告丙○○是否有參
      與該案，起初被告丙○○仍一再否認，嗣警方曉諭及出示
      證據，被告始同意至警局製作筆錄，並承認與吳俊賢犯下
      持槍強盜立保保全運鈔車案等情，業據證人即查獲小隊長
      己○○於原審證述明確(見原審卷第37-39頁)，依警方就
      搜索而來之相關事證，本於偵查犯罪之專業判斷，認被告
      確切涉有重嫌，於被告供述其所涉之本件犯行前，對於被
      告主動展開之各項調查及詢問，已非僅係主觀上憑空臆測
      ，則被告所涉之本件持槍強盜犯行自非屬未發覺之罪，與
      自首之規定不符，尚無邀寬減之餘地，被告上訴仍謂其屬
      自首，難認有據。
  三、原審認被告犯行明確，適用槍砲彈藥刀械管制條例第8條
      第4項、第12條第4項，刑法第11條前段、第28條、第330
      條第1項、第55條、第42條第3項前段、第51條第5款之規
      定論罪科刑。並審酌被告正值壯年，不思依正當途徑獲取
      財富，竟夥同吳俊賢，於光天化日之下，當街開槍強盜運
      鈔車，危害社會治安甚巨，及其犯罪之動機、目的、手段
      、強盜所得，犯後坦承犯行之態度等一切情狀，就共同犯
      持有改造手槍罪，處有期徒刑5年，併科罰金新臺幣30萬
      元，共同犯攜帶兇器強盜罪，處有期徒刑12年，並定應執
      行刑16年6月，並諭知罰金易服勞役標準。再說明本件犯
      罪所用之改造手槍1支（含彈匣1個）及子彈4顆，已經於
      97年7月間銷燬，毋庸宣告沒收；另犯案所穿戴之運動帽
      、手套、口罩及裝運鈔袋之軍用大背包1個等物，均已丟
      棄，無從諭知沒收。經核其認事用法並無違誤，量刑亦稱
      妥適。被告上訴意旨仍執陳詞指摘原判決不當，並無理由
      ，應予駁回。
據上論斷，應依刑事訴訟法第368條，判決如主文。
本案經檢察官周志榮到庭執行職務。
中    華    民    國    98    年    10    月    21    日
            刑事第二十二庭審判長法  官  郭雅美
                                法  官  李麗珠
                                法  官  洪于智
以上正本證明與原本無異。
如不服本判決，應於收受送達後10日內向本院提出上訴書狀，其
未敘述上訴之理由者並得於提起上訴後10日內向本院補提理由書
（均須按他造當事人之人數附繕本）「切勿逕送上級法院」。
                                書記官  強梅芳
中    華    民    國    98    年    10    月    21    日
附錄：本案論罪科刑法條全文
中華民國刑法第330條
犯強盜罪而有第321條第1項各款情形之一者，處7年以上有期徒
刑。
槍砲彈藥刀械管制條例第8條4項
未經許可，持有、寄藏或意圖販賣而陳列第 1 項所列槍枝者，處
 3 年以上10年以下有期徒刑，併科新臺幣700 萬元以下罰金。
槍砲彈藥刀械管制條例第12條第4項
未經許可，持有、寄藏或意圖販賣而陳列子彈者，處 5 年以下有
期徒刑，併科新台幣 300 萬元以下罰金。


司法院資訊處製作；財團法人民間司法改革基金會備份。
